【裁判字號】    98,交聲,1807
【裁判日期】    980716
【裁判案由】    交管條例聲異
【裁判全文】
臺灣板橋地方法院交通事件裁定        98年度交聲字第1807號
原處分機關  交通部公路總局臺北區監理所
異  議  人
即受處分人  甲○○
上列異議人即受處分人因違反道路交通管理處罰條例案件，不服
原處分機關於民國98年6 月26日所為之裁決處分（裁決書案號：
北監自裁字第裁40-A00000000號；原舉發案號：台北市政府警察
局北市警交大字第A00000000號），聲明異議，本院裁定如下：
    主  文
原處分撤銷。
甲○○汽車駕駛人，駕駛汽車行車速度，超過規定之最高時速六
十公里以上，吊扣車牌號碼六四五七－ＵＴ之汽車牌照參個月。
    理  由
一、原處分意旨略以：異議人甲○○所有之車牌號碼四八八八－
    ＴV （該車牌號碼，嗣於九十七年五月二十八日更換為六四
    五七－ＵＴ）自用小客車，經人駕駛，於民國九十七年五月
    二十五日晚間十時十二分許，在臺北市建國高架橋，因「駕
    駛人行車速度超過規定之最高時速六十公里以上」之違規，
    經警以測速儀器採證拍照後，於九十七年七月二十二日逕行
    舉發（按：異議人就上開超速違規行為處罰鍰部分，已於九
    十七年七月一日繳交罰鍰在案），經原處分機關就車主吊扣
    汽車牌照處罰部分，依道路交通管理處罰條例第四十三條第
    四項規定，對車主即異議人甲○○裁處吊扣汽車牌照三個月
    。異議人則以：伊於九十七年五月二十八日至臺北區監理所
    就車牌號碼四八八八－ＴV 自用小客車辦理繳銷過戶，並重
    新領取新牌（指車號六四五七－ＵＴ），嗣於九十七年七月
    一日收到紅單後，即到臺北區監理所繳交紅單（指罰鍰），
    但伊繳交紅單之前有先問該所專業人員是否要扣鐵牌，監理
    所人員說伊是先繳銷、過戶及領新牌，所以紅單之罰鍰繳清
    ，鐵牌不用吊扣，但伊上開車輛於九十七年七月十七日又辦
    理一次過戶，並要辦理汽車檢驗時才知道鐵牌要被吊扣三個
    月，此對於第二位車主很不公平，請查明真相，能給伊一個
    公平的處理等語，爰聲明異議，請求撤銷原處分。
二、按汽車駕駛人，駕駛汽車行車速度，超過規定之最高時速六
    十公里以上者，處新臺幣六千元以上二萬四千元以下罰鍰，
    並當場禁止其駕駛；又汽車駕駛人有上開行為者，並吊扣該
    汽車牌照三個月。次按道路交通管理處罰條例之處罰，其為
    吊扣或吊銷車輛牌照者，不因處分後該車輛所有權移轉、質
    押、租賃他人或租賃關係終止而免於執行。道路交通管理處
    罰條例第四十三條第一項第二款、第四項前段及第八十五條
    第二項分別定有明文。
三、經查：本件異議人甲○○所有之車牌號碼四八八八－ＴＶ自
    用小客車於九十七年五月二十五日在上開地點，經人駕駛因
    行車速度，超過規定之最高時速六十公里以上之違規，為警
    以測速儀器照相採證後，於九十七年七月二十二日逕行舉發
    之事實，有上開臺北市政府警察局舉發通知單影本在卷可稽
    ，且為異議人所未爭執，堪認異議人所有之自用小客車確有
    上開超過規定之最高時速六十公里以上之交通違規行為。又
    上開車牌號碼四八八八－ＴV 自用小客車係九十三年三月間
    出廠之ＮＩＳＳＡＮ牌之汽車，其原領車牌號碼為六五一六
    －ＨＦ，於九十四年九月二十九日換牌為車牌號碼一一一一
    －ＭＺ，又於九十七年三月十一日換牌為車牌號碼四八八八
    －ＴＶ，復於九十七年五月二十八日換牌為車牌號碼六四五
    七－ＵＴ，且上開汽車歷次換牌後之車主均為甲○○等情，
    有汽車領牌歷史查詢資料及車牌查詢汽車車籍資料在卷可稽
    ，顯見上開自用小客車於本件超速違規當時之車牌號碼為四
    八八八－ＴＶ，嗣臺北市政府警察局於九十七年七月二十二
    日就車主即異議人甲○○違反道路交通管理處罰條例第四十
    三條第四項前段規定部分逕行舉發時，該自用小客車之車牌
    號碼固已更換為六四五七－ＵＴ，但該車之車主仍為異議人
    甲○○，復參照道路交通管理處罰條例第八十五條第二項規
    定之同一意旨，本件並不因違規車輛之車牌號碼更換，而使
    原車主因此免於受吊扣牌照之處罰，否則將造成監理機關就
    吊扣牌照處分裁罰前，違規車輛之車主即趁機辦理更換車牌
    號碼，欲以此規避吊扣牌照之處罰，顯非公平。是本件異議
    人雖於舉發機關舉發前及原處分機關裁罰前，即將上開違規
    車輛之車牌號碼換更為車牌號碼六四五七－ＵＴ，但揆諸上
    開說明，異議人並不因此而免於就上開違規車輛吊扣牌照之
    處罰，異議人辯稱：伊繳交紅單之前有先問該所專業人員是
    否要扣鐵牌，監理所人員紅單罰鍰繳清，鐵牌不用吊扣；吊
    扣牌照對於第二位車主很不公平云云，並非可採。
四、綜上所述，異議人所有之自用小客車確於上揭時、地，經人
    駕駛超過規定之最高時速六十公里以上之違規行為，洵堪認
    定。原處分機關依首開道路交通管理處罰條例之規定，裁處
    如理由欄一所示吊扣牌照處分，固非無見，惟本件違規之車
    牌號碼四八八八－ＴＶ自用小客車，已於裁決處分前之九十
    七年五月二十八日換牌為車牌號碼六四五七－ＵＴ，有如前
    述，且上開四八八八－ＴＶ號牌業已辦理繳銷，亦有汽車領
    牌歷史查詢資料之記載可稽，而本件裁決書「車輛種類及牌
    照號碼」欄記載「四八八八－ＴＶ自用小客車」，並於「處
    罰主文欄」記載「吊扣牌照三個月」，並未明確記載吊扣該
    違規車輛之現有車牌即車牌號碼六四五七－ＵＴ牌照，是本
    件裁決處分所為吊扣牌照，有誤認係吊扣車牌號碼四八八八
    －ＴV 牌照之虞，尚有未洽。從而，本件異議人聲明異議固
    無理由，但原處分既有上開可議之處，自應由本院將原處分
    撤銷，並依據首揭法條之規定，自為裁罰如主文第二項所示
    ，以期適法。
據上論斷，應依道路交通管理處罰條例第八十七條第二項，道路
交通案件處理辦法第二十條前段，裁定如主文。
中    華    民    國    98    年    7     月    16    日
                  交通法庭 法  官  楊志雄
以上正本證明與原本無異
如不服本裁定應於送達後五日內向本院提出抗告狀
                           書記官  陳春銘
中    華    民    國    98    年    7     月    16    日


司法院資訊處製作；財團法人民間司法改革基金會備份。
